【裁判字號】    98,上訴,707
【裁判日期】    980331
【裁判案由】    毒品危害防制條例
【裁判全文】
臺灣高等法院刑事判決                 98年度上訴字第707號
上  訴  人
即  被  告  甲○○
上列上訴人因毒品危害防制條例案件，不服臺灣士林地方法院97
年度訴字第631 號，中華民國97年12月29日第一審判決（起訴案
號：臺灣士林地方法院檢察署97年度毒偵字第1040號，嗣於原審
準備程序進行中，被告就被訴事實為有罪之陳述，經原審告知簡
式審判程序意旨，並聽取當事人之意見後，原審合議裁定依簡式
審判程序進行），提起上訴，本院判決如下：
    主  文
上訴駁回。
    理  由
一、按依刑事訴訟法第350 條、第361 條、第362 條、第367 條
    規定，不服地方法院之第一審判決而上訴者，須提出上訴書
    狀，並應敘明具體理由，為上訴必備之程式；其所提出之書
    狀未敘述上訴理由，或僅曾以言詞陳述上訴理由者，均應於
    上述期間屆滿後20日內補提理由書於第一審法院。第一審法
    院經形式審查，認逾期未補提上訴理由者，應定期間先命補
    正；逾期未補正者，為上訴不合法律上之程式，應以裁定駁
    回。倘已提出上訴理由，但所提非屬具體理由者，則由第二
    審法院以上訴不合法律上之程式，判決駁回。而所謂具體理
    由，必係依據卷內既有訴訟資料或提出新事證，指摘或表明
    第一審判決有何採證認事、用法或量刑等足以影響判決本旨
    之不當或違法，而構成應予撤銷之具體事由，始克當之（例
    如：依憑證據法則具體指出所採證據何以不具證據能力，或
    依憑卷證資料，明確指出所為證據證明力之判斷如何違背經
    驗、論理法則）；倘僅泛言原判決認定事實錯誤、違背法令
    、量刑失之過重或過輕，而未依上揭意旨指出具體事由，或
    形式上雖已指出具體事由，然該事由縱使屬實，亦不足以認
    為原判決有何不當或違法者（例如：對不具有調查必要性之
    證據，法院未依聲請調查亦未說明理由，或援用證據不當，
    但除去該證據仍應為同一事實之認定），皆難謂係具體理由
    ，俾與第二審上訴制度旨在請求第二審法院撤銷、變更第一
    審不當或違法之判決，以實現個案救濟之立法目的相契合，
    並節制濫行上訴（最高法院97年度台上字第892 號判決參照
    ）。又第二審法院認為上訴書狀未敘述理由，依刑事訴訟法
    第36 7條但書規定，始應定期間命其補正。如認上訴書狀已
    敘述理由，但其理由非屬具體，其所為上訴，即不符上訴之
    法定要件，自得逕行判決駁回，無定期命補正問題（參照最
    高法院97年度台上字第3599號判決要旨）。
二、本件原審判決略以：被告甲○○前因施用第1 級毒品海洛因
    及第2 級毒品安非他命案件，經原審法院以91年度毒聲字第
    1193號裁定令入戒治處所強制戒治1 年，嗣因屆滿3 月，成
    效經評定為合格，再經原審法院以92年度毒聲字第426 號裁
    定停止戒治，於民國（下同）92年5 月28日釋放出所，所餘
    戒治期間付保護管束，並於92年11月10日交付保護管束期滿
    ，由臺灣士林地方法院檢察署於92年12月5 日以92年度毒偵
    字第85號為不起訴處分確定。又曾因違反毒品危害防制條例
    施用第1 級、第2 級毒品等案件，經原審法院判處有期徒刑
    9 月及4 月，應執行有期徒刑1 年確定，甫於94年8 月4 日
    執行完畢。詎其猶不知悔改，強制戒治執行完畢釋放後，5
    年內復基於施用第1 級毒品及第2 級毒品之犯意，於97年3
    月27為警採尿回溯26小時內某時，在台北市○○區○○街18
    8 巷48號1 樓租屋處，同時施用第1 級毒品海洛因及第2級
    毒品安非他命、甲基安非他命。嗣於97年3 月27日14時30分
    許，在台北市○○區○○街174 巷15弄9 號前因另案傷害為
    警通緝到案，經採尿檢驗後，查悉上情。並以上開事實，業
    據被告於原審審理時自白不諱，且有臺灣尖端先進生技醫藥
    股份有限公司97年4 月7 日濫用藥物檢驗報告、台北市政府
    警察局北投分局查獲煙毒麻藥案件尿液送驗記錄簿、濫用藥
    物尿液檢驗檢體監管紀錄表、刑案資料查註紀錄表各1 份附
    卷可稽（見偵查卷第4 、5 、10、17至20頁），足認被告之
    自白與事實相符，堪以採信。因認被告所為，係犯毒品危害
    防制條例第10條第1 項施用第1 級毒品罪、同條例第2 項施
    用第2 級毒品罪，其持有第1 級毒品海洛因及第2 級毒品安
    非他命、甲基安非他命之低度行為，均為進而施用之高度行
    為所吸收，不另論罪。又被告同時施用第1 級毒品及第2級
    毒品之犯行，係屬一行為觸犯數罪名，應依刑法第55條想像
    競合犯之規定論以一罪，並從一重罪之施用第1 級毒品罪處
    斷，至公訴人認應分論併罰一節，因無證據證明被告係分別
    施用，基於罪疑唯輕之原則，應採信被告自白係同時施用前
    開第1 級、第2 級毒品。又被告有前開所載之前科，此有臺
    灣士林地方法院檢察署刑案資料查註紀錄表、本院被告前案
    紀錄表可按，其受有期徒刑執行完畢後5 年內故意再犯本件
    有期徒刑以上之罪，應論以累犯，並依法加重其刑。並審酌
    被告曾因施用毒品經送強制戒治及科刑判決執行完畢釋放後
    ，猶不思戒絕革除惡習，顯未因前強制戒治之治療處分及入
    監執行，而記取教訓，已屬不該，第念被告施用毒品之犯行
    ，在性質上乃屬自我戕害身心健康之行為，暨其犯罪手段、
    次數、所生危害及犯後於警詢中否認施用毒品，於原審審理
    時始坦承犯行之態度等一切情狀，認蒞庭檢察官具體求處有
    期徒刑1 年以上，罪刑尚稱妥適，考量上情量處有期徒刑1
    年4 月。
三、查本件經原審於97年12月29日判決後，被告雖於98年1 月13
    日提起上訴，其上訴書狀僅記載：「理由容後補呈」，未敘
    述任何上訴理由，經本院裁定命其於收受後7 日內補正，已
    將文書於98年2 月25日送達於被告並由其收受（有本院送達
    證書附卷可稽），旋於98年3 月4 日補敘其上訴理由略稱：
    「因不服臺灣士林地方法院判決，唯因上訴人因身染毒癮又
    因犯案時間緊密，非上訴人心無悔亦，現一罪一判，請依法
    斟酌量刑」云云，惟原審已審酌「被告曾因施用毒品經送強
    制戒治及科刑判決執行完畢釋放後，猶不思戒絕革除惡習，
    顯未因前強制戒治之治療處分及入監執行，而記取教訓，已
    屬不該，第念被告施用毒品之犯行，在性質上乃屬自我戕害
    身心健康之行為，暨其犯罪手段、次數、所生危害及犯後於
    警詢中否認施用毒品，於審理時始坦承犯行之態度等一切情
    狀」始為量刑；又依被告上訴理由書所載，僅泛稱非無悔意
    ，空言指稱原審量刑過重，對於原審判決究有何具體事由，
    致判決不當或違法，無一語涉及，顯未依據卷內既有訴訟資
    料或提出新事證，指摘或表明原審判決有何採證認事、用法
    或量刑等足以影響判決本旨之不當或違法，或足以影響原判
    決，構成應撤銷之具體事由（最高法院97年度台上字第32
    67號、第3037號、第4525號判決要旨參照）。依上開判決意
    旨，本件上訴不合上訴之法定要件，應予駁回，並不經言詞
    辯論為之。
據上論斷，應依刑事訴訟法第367條前段、第372條，判決如主文
。
中    華    民    國    98    年    3     月    31    日
            刑事第十四庭  審判長法  官  陳志洋
                                法  官  謝靜恒
                                法  官  謝靜慧
以上正本證明與原本無異。
如不服本判決，應於收受送達後10日內向本院提出上訴書狀，其
未敘述上訴之理由者並得於提起上訴後10日內向本院補提理由書
（均須按他造當事人之人數附繕本）「切勿逕送上級法院」。
                                書記官  陳泰寧
中    華    民    國    98    年    4     月    3     日
附錄本案論罪科刑法條全文：
毒品危害防制條例第10條
施用第一級毒品者，處 6 月以上 5 年以下有期徒刑。
施用第二級毒品者，處 3 年以下有期徒刑。


司法院資訊處製作；財團法人民間司法改革基金會備份。
